【裁判字號】    97,消債更,1137
【裁判日期】    980428
【裁判案由】    更生事件
【裁判全文】
臺灣臺南地方法院民事裁定          97年度消債更字第1137號
債  務  人  甲○○原名黃小燕.
代  理  人  徐豐益律師
上列當事人因消費者債務清理事件聲請更生，本院裁定如下：
    主  文
債務人甲○○自民國九十八年四月二十八日下午四時起開始更生
程序。
    理  由
一、按債務人不能清償債務或有不能清償之虞，且無擔保或無優
    先權之債務總額未逾新臺幣（下同）1,200萬元者，於法院
    裁定開始清算程序或宣告破產前，得向法院聲請更生。法院
    開始更生程序之裁定，應載明其年、月、日、時，並即時發
    生效力，消費者債務清理條例第3條、第42條第1項、第45條
    第1項定有明文。又按債務人對於金融機構因消費借貸、自
    用住宅借款、信用卡或現金卡契約而負債務，在聲請更生或
    清算前，應提出債權人清冊，以書面向最大債權金融機構請
    求協商債務清償方案，並表明共同協商之意旨，債務人與金
    融機構協商成立者，不得聲請更生或清算，但因不可歸責於
    己之事由，致履行顯有重大困難者，不在此限，消費者債務
    清理條例第151條第1、5項亦定有明文。
二、聲請意旨略以：債務人甲○○（原名黃小燕）自民國92年1
    月1日起迄今經營湘鈞商行，本件聲請更生前5年內之平均每
    月營業額為20萬元以下，自95年8月至97年7月底止平均每月
    收入約19,655元，除此收入外，名下僅有汽車1輛及湘鈞商
    行之投資1筆，資產總價值為304,967元，然累計債務總金額
    已達3,500,901元，前曾於95年9月間依照中華民國銀行公會
    會員辦理消費金融案件無擔保債務協商機制，與債權人中國
    信託銀行等銀行成立協商，每月應還款金額為30,481元，至
    全部清償為止。債務人每月收入實不足以支付上開協商金額
    ，因此有不可歸責於己之事由，致履行顯有重大困難，且無
    擔保或無優先權之債務總額未逾1,200萬元，復未經法院裁
    定開始清算程序或宣告破產，爰依法向本院聲請更生等語。
三、經查：債務人主張之上開事實，業據提出財團法人金融聯合
    徵信中心之當事人綜合信用報告、債務人95、96年度之國稅
    局財產歸屬資料及綜合所得稅各類所得資料清單、92年至96
    年度營利事業所得稅結算申報書、郵局存摺及其他生活開銷
    等證明文件為證，而債務人雖曾於消費者債務清理條例施行
    前，與各債權銀行就無擔保債務成立協商，約定自95年9月
    起，分120期，每月償還30,481元等情，有債權人中國信託
    銀行之民事陳報狀及本院公務電話紀錄各1份附卷可按，又
    債務人主張其每月之收入顯不足支付上開協商金額，債務人
    係因不可歸責於己之事由，致履行上開協議顯有重大困難等
    情，經本院審酌上開事證，並依職權向財政部國稅局新化稽
    徵所調閱債務人經營之湘鈞商行92年度至97年度營業稅及營
    利事業所得稅資料，有該所97年11月25日南區國稅新化三字
    第0970056213號函附湘鈞商行之營業人銷售額與稅額申報書
    及營利事業所得稅結算申報書在卷可參，認債務人上開主張
    堪予採信，且債務人確已達不能清償債務之程度。另債務人
    前未曾經法院宣告清算程序或宣告破產，亦未曾依消費者債
    務清理條例或破產法之規定而受刑之宣告等情，亦有本院民
    事紀錄科查詢表、臺灣高等法院被告前案紀錄表在卷可憑。
四、綜上所述，債務人五年內所從事之小規模營業活動，平均每
    月營業額為20萬元以下，其已達不能清償債務或有不能清償
    之虞之程度，其中無擔保或無優先權之債務，在1,200萬元
    以下，之前雖與各債權銀行達成協議，但因不可歸責於己之
    事由，致履行上開協議顯有重大困難，且未經法院裁定開始
    清算程序或宣告破產，又查無消費者債務清理條例第6條第3
    項、第8條或第46條各款所定駁回更生聲請之事由存在，則
    債務人聲請更生，應屬有據，爰裁定如主文。惟本院裁定准
    許開始更生程序，僅係依消費者債務清理條例立法意旨，在
    經濟生活上讓債務人有一個之更生機會，並非債務人之一切
    債務自此即免負清償之責，且債務人須於更生程序中與債權
    人協議「更生方案」，並持續履行更生方案後（清償期間為
    6年以內，但有特別情事者，得延長為8年），債務人之債務
    始能依同條例第73條生消滅之效力，請債務人注意。
中    華    民    國    98    年    4     月    28    日
              民事第三庭    法      官  林福來
上為正本係照原本作成
本裁定不得抗告。
本裁定已於98年4月28日下午4時公告。
中    華    民    國    98    年    4     月    28    日
                            書  記  官  吳俊達


司法院資訊處製作；財團法人民間司法改革基金會備份。
